臺灣桃園地方法院刑事判決　　　　　　　　　　　　九十二年度訴字第一四九六號
　　公　訴　人　臺灣桃園地方法院檢察署檢察官
　　被　　　告　甲○○
　　　　　　　　黃欣欣律師
右列被告因違反毒品危害防制條例案件，經檢察官提起公訴（九十二年度偵字第一三
七０六號），本院判決如左：
    主  文
甲○○持有第二級毒品，處有期徒刑陸月，如易科罰金以佰元折算壹日。扣案之第
二級毒品大麻捲煙拾支、大麻煙草壹包（重零點貳陸公克，包裝重零點貳壹公克）
、ＭＤＭＡ貳拾貳顆，均沒收銷燬之。
    事  實
一、甲○○明知大麻、亞甲二氧基（ＭＤＭＡ，俗稱搖頭丸，下稱ＭＤＭＡ）為毒品
    危害防制條例第二條第二項第二款所列之第二級毒品，不得非法持有，竟於民國
    九十二年八月二十日下午某時，在台北市東區ＳＯＧＯ百貨附近，向真實姓名年
    籍不詳綽號「保明」之成年男子，以新台幣伍萬元之代價購得含第二級毒品大麻
    成分之深褐色紙捲煙三十支、大麻煙草一包（重０．二六公克，包裝重０．二一
    公克）、含第二級毒品ＭＤＭＡ成分之黃色圓形錠（一面有刻痕，一面有牛頭圖
    樣）十二顆、紫紅色圓形錠（一面有刻痕，一面有ｍｍ字樣）十二顆、含有第三
    級毒品Ｋ他命成分以透明塑膠瓶裝之白色粉末三十五瓶、屬第四級管制藥品之乳
    白色膠囊二十七顆、黃色膠囊十八顆、肉色圓形錠（一面有５字樣）四十顆，而
    自斯時起非法持有第二級毒品大麻及ＭＤＭＡ。嗣於九十二年八月二十一日凌晨
    二時五十分許，甲○○攜帶前開所購得之大麻捲煙三十支、大麻煙草一包、ＭＤ
    ＭＡ二十二顆、Ｋ他命三十二瓶（驗餘合計淨重六七．０五公克）、屬第四級管
    制藥品之乳白色膠囊二十七顆、黃色膠囊十八顆、肉色圓形錠（一面有５字樣）
    四十顆，前往桃園縣桃園市○○路六十號「阿哥哥舞廳」樓下前撥打電話予友人
    時，為適在該處執行勤務之員警彭俊華認其形跡可疑上前盤查而查獲，並在甲○
    ○所攜帶之皮包內起出上開第二級毒品大麻、ＭＤＭＡ、第三級毒品Ｋ他命及第
    四級管制藥品（持有第三級毒品Ｋ他命及第四級管制藥品部分，並不構成犯罪）
    。
二、案經桃園縣政府警察局桃園分局報告臺灣桃園地方法院檢察署檢察官偵查起訴。
    理  由
一、訊據被告甲○○對其於右揭時、地，非法持有第二級毒品大麻捲煙、大麻煙草、
    ＭＤＭＡ，並為警當場查獲等情，迭於警、偵訊及本院審理時坦承不諱（見偵查
    卷第四頁背面、第三十頁背面附九十二年九月十九日訊問筆錄、本院九十二年八
    月二十一日訊問筆錄、九十二年十一月十八日訊問筆錄）。而扣案之深褐色紙捲
    煙三十支、大麻煙草一包、黃色圓形錠十一顆、紫紅色圓形錠十一顆，經送請鑑
    驗結果，煙草一包（重０．二六公克，包裝重０．二一公克）及深褐色紙捲煙三
    十支，均檢出含大麻成分，黃色圓形錠及紫紅色圓形錠共二十二顆，均檢出含Ｍ
    ＤＭＡ成分一節，復有法務部調查局九十二年九月十六日調科壹字第０八０００
    六八二六號鑑定通知書、行政院衛生署管制藥品管理局管檢字第０九二０００七
    七０七號檢驗成績書各一份、查獲毒品現場照片十幀附卷可稽，此外復有如事實
    欄所載之上開毒品扣案可佐，堪信被告自承非法持有第二級毒品大麻及ＭＤＭＡ
    之自白與事實相符，殊值信實。被告雖辯稱伊本身有施用大麻及ＭＤＭＡ，持有
    前開毒品係為供自己施用云云。然查被告為警查獲後經警採集其尿液送請鑑驗結
    果，檢驗項目ＭＤＡ、ＭＤＭＡ、ＭＤＥＡ均呈陰性反應，大麻類呈陰性反應，
    有昭信科技顧問股份有限公司濫用藥物陰性檢體檢驗報告、台灣檢驗科技股份有
    限公司濫用藥物尿液檢驗報告各一份存卷可參，堪認被告為警查獲當時並未施用
    毒品，再觀諸被告前未有任何施用毒品之前科紀錄，或因施用毒品而有執行觀察
    、勒戒或強制戒治處分之情，有卷附台灣高等法院被告全國前案紀錄表可按，無
    從佐證被告在為警查獲前亦有施用毒品之情，是被告所辯伊有施用毒品大麻及Ｍ
    ＤＭＡ云云，尚乏憑據，殊難憑信。準此，被告持有上開第二級毒品大麻及ＭＤ
    ＭＡ之犯行，顯然並非為供己施用而持有，而係單純持有，自無施用行為吸收持
    有行為可言。末按，公訴人認被告持有上開第二級毒品大麻及ＭＤＭＡ，即伺機
    於桃園縣境內ＳＫＹ、ＡＧＯＧＯ等ＰＵＢ、世紀舞廳等處，售予不特定之人，
    因認被告此部犯行係犯毒品危害防制條例第五條第二項之意圖販賣而持有第二級
    毒品罪嫌。然訊據被告甲○○始終堅決否認此部犯行。而按犯罪事實應依證據認
    定之，無證據不得認定犯罪事實，刑事訴訟法第一百五十四條第二項定有明文。
    再者販賣毒品罪，與持有毒品罪二者犯罪態樣，其所侵害社會法益之輕重有別，
    事涉罪名與刑罰甚鉅，被告有無販賣毒品自應審慎認定，尤應採嚴格證據主義，
    始符合被告基本人權保障之法則。經查：
  (1)被告於警、偵訊及本院審理時供稱查獲之毒品大麻捲煙、大麻煙草、ＭＤＭＡ及
    Ｋ他命三十二瓶（驗餘合計毛重六七．０五公克）等毒品，係向姓名年籍不詳綽
    號「保明」之男子所購買，與公訴人之認定相符合，雖堪認被告有向「保明」之
    男子購買上開毒品而持有一節，但此僅足認定被告有購買毒品大麻、ＭＤＭＡ、
    Ｋ他命而持有。而查被告於警訊時雖供稱有將扣案之毒品以本錢或貼油錢五十元
    之方式販售他人施用云云，然被告嗣後於偵審中即堅詞否認警訊筆錄之真實性。
    觀諸被告於為警查獲當日晚間移送台灣桃園地方法院檢察署檢察官訊問時供稱：
    「（共賣過幾次給別人？）大麻我自己用，我都沒賣給別人，都是大家一起用。
    （為何警訊中說有賣給阿明？）是大家一起玩，他向我拿並對我說，不要讓我賠
    錢，以一顆一百三十元拿了五顆」（見偵查卷第十九頁附九十二年八月二十一日
    訊問筆錄）等語，於九十二年九月十九日第二次偵訊時供稱：「東西是我的，在
    警訊時供稱我有賣這些是編造的」等語（見偵查卷第三十頁背面），顯與被告於
    警訊時所稱有將毒品販售予他人施用之初供相違，是其警訊中之自白是否真實可
    採，尚非無疑。
  (2)復按本件扣案之第一級毒品大麻捲煙三十支、大麻煙草一包（重０．二六公克）
    、ＭＤＭＡ二十二顆、Ｋ他命三十二瓶（驗餘合計毛重六七．０五公克），數量
    雖非少量，種類亦非單一，被告又非係供自己施用而持有，確有啟人疑竇之處，
    惟依證人即查獲本件之員警彭俊華於本院審理時證稱因被告在「ＡＧＯＧＯ」舞
    廳樓下打電話很久因認其形跡可疑而上前盤查，始查獲被告皮包內之毒品一節，
    可認被告所稱之前因有用過別人的毒品，想要帶去舞廳回請別人之辯解，並非全
    無可能。再查本件除查扣被告持有前述毒品外，並未同時在被告身上搜得供販毒
    之工具（如分裝袋），亦據證人彭俊華於本院審理時證述明確，抑且，遍查全卷
    亦未有經查獲施用毒品之人指證毒品之來源來自被告。再觀諸證人彭俊華於本院
    審理時復證稱：「（如何查獲的？）當時我是執行肅毒的勤務，在中正路六十號
    附近埋伏守候，當時看到被告在六十號樓下待蠻久了，在那裡講電話很可疑，我
    就上前盤查證件，因為他隨身攜帶一個皮包，他拿證件出來時，看到他皮包內有
    疑似毒品的物品，我就問他是什麼東西，他就拿出來了（現場他沒有對我說那是
    什麼）之後就把他帶回派出所」、「（你為何會認為他在講電話很可疑？）因為
    他在現場逗留且講電話蠻久的，約有一、二十分鐘，覺得他在連繫一些事」、「
    （你事前有無線報說被告身上有毒品？）沒有」等語（見本院九十二年十二月三
    十日審判筆錄），足見警員彭俊華並非事前即獲有被告有意圖販賣而持有毒品始
    前往查緝至明，且核閱全案卷證並無積極之證據足證被告購得前開毒品後有以高
    於販入之價格賣出之意圖而持有，而持有毒品之原因非只一端，既乏證據證明被
    告持有第二級毒品大麻、ＭＤＭＡ及第三級毒品Ｋ他命係意在販賣，自難僅憑被
    告於警訊中有瑕疵之自白遽以認定。
  (3)綜上所述，被告所辯伊持有前開毒品係想要回請別人之辯解並非全然無足採信。
    而公訴人認被告涉犯前開意圖販賣而持有第二級毒品大麻、ＭＤＭＡ、第三級毒
    品Ｋ他命等罪嫌所為之舉證，尚未達於通常一般人均不致有所懷疑，得確信其為
    真實之程度，而有合理性懷疑之存在，依嚴格證據之法則，尚不得遽以為不利於
    被告之認定。此外，本院復查無其他積極確切之證據足資認定被告確有公訴人所
    指意圖販賣而持有第二級毒品大麻、ＭＤＭＡ及第三級毒品ｋ他命之犯行，不能
    證明被告此部犯罪。公訴人認被告持有上開第二級毒品大麻、ＭＤＭＡ即意在販
    賣，而認被告係犯意圖販賣而持有第二級毒品罪，尚屬有誤。
  (4)又「所謂事實同一，乃指刑罰權所以發生之原因事實，係屬同一者而言；因之同
    一犯罪事實，僅行為之程度不同或實施該行為之過程先後有別，諸如犯罪之完成
    於通常情形下，須經過各種不同階段，而各階段之犯罪行為，又均為法律規定應
    予評價處罰者，即令法律上之規範評價輕重容有不同，於訴訟法上，仍不失其為
    同一性之犯罪事實，其一部事實經起訴者，依審判不可分之原則，其起訴之效力
    自應及於全部，悉屬應予審判之範圍。而販賣毒品前均有持有行為，販賣行為與
    持有行為，乃實質上一罪關係，販賣行為吸收販賣前之持有行為，持有（一部）
    行為既已起訴，效力自及於販賣（全部）行為。」最高法院八十七年度台上字第
    四四六一號判決採同一見解，查檢察官認被告係基於意圖販賣而持有第二級毒品
    大麻、ＭＤＭＡ，其起訴之犯罪事實已含有持有之事實，本院自得對被告非法持
    有第二級毒品大麻、ＭＤＭＡ之犯行論罪科刑，本件係犯罪事實之減縮並無變更
    起訴法條之問題，併此敘明。
    綜述，被告甲○○單純持有上開第二級毒品大麻、ＭＤＭＡ之事證已明，其犯行
    堪以認定，應依法論科。
二、按被告甲○○行為後，毒品危害防制條例於九十二年七月九日修正公布，九十三
    年一月九日施行，比較修正前後毒品危害防制條例第十一條第二項之持有第二級
    毒品罪之規定均相同，對被告並無不利，依刑法第二條第一項前段規定，應適用
    裁判時即修正後之毒品危害防制條例第十一條第二項之持有第二級毒品罪論處。
    次按大麻、ＭＤＭＡ係毒品危害防制條例第二條第二項第二款所列管之第二級毒
    品，被告非法持有之，核其所為，係犯修正後毒品危害防制條例第十一條第二項
    之持有第二級毒品罪。被告以一行為同時持有第二級毒品大麻捲煙三十支、大麻
    煙草一包（重０．二六公克，包裝重０．二一公克）、ＭＤＭＡ二十二顆，係屬
    單純一罪。爰審酌被告犯罪之動機、目的、手段、持有毒品之數量、犯罪所生之
    危害及其犯後坦承犯行等一切情狀，量處如主文所示之刑，並諭知易科罰金之折
    算標準。扣案之第二級毒品大麻捲煙三十支、大麻煙草一包（重０．二六公克，
    包裝重０．二一公克）、ＭＤＭＡ二十二顆，係查獲之毒品，不問屬於犯人與否
    ，應依毒品危害防制條例第十八條第一項前段規定沒收銷燬之。至扣案之Ｋ他命
    三十二瓶及其他屬第四級管制藥品之乳白色膠囊二十七顆、黃色膠囊十八顆、肉
    色圓形錠（一面有５字樣）四十顆，與本件被告所犯單純持有第二級毒品犯行無
    關，尚乏沒收之依據，自不得於本件併為沒收。
三、公訴意旨另以：被告前開於九十二年八月二十日十五時許，在台北市東區ＳＯＧ
    Ｏ百貨附近之舞廳，以五萬元之代價，向姓名年籍不詳綽號「保明」之成年男子
    除販入前述第二級毒品大麻捲煙、煙草及ＭＤＭＡ外，另販入第三級毒品Ｋ他命
    而持有之，並伺機於桃園縣境內ＳＫＹ、ＡＧＯＧＯ等ＰＵＢ、世紀舞廳等處，
    售予不特定之人。嗣於同年月二十一日二時五十分許，在桃園縣桃園市○○路六
    十號前，為警當場查獲，因認被告甲○○另犯毒品危害防制條例第五條第三項意
    圖販賣而持有第三級毒品罪嫌。訊據被告甲○○堅決否認有何意圖販賣而持有第
    三級毒品之犯行，辯稱：伊購買的大麻捲煙、大麻煙草、ＭＤＭＡ、Ｋ他命全部
    是自已是供自己施用，警訊中供稱是要販賣用的是警察說這樣說就沒事，因為伊
    沒有上過警局，警察要伊給他一個交待，所以伊才自己亂編警訊中的情節，並無
    「小君」此人，因為之前有吃人家的毒品，所要回請朋友，但只是有這樣的想法
    ，還沒有去請，伊第一次買這麼多，並沒有拿五顆ＭＤＭＡ給綽號阿明的人，是
    伊虛構的等語。查公訴人認被告涉有右揭犯罪，係以被告於警訊及偵訊時坦認不
    諱，且有扣案毒品分類照片在卷可稽，又扣案之毒品除第二級及第三級毒品外，
    尚有內含硝甲西泮、苯巴比妥管制藥品共四百四十五顆，倘持有之毒品係日前所
    購得且供自行吸食之用，何以有隨身攜帶如此種類繁多、數量龐大之必要，亦無
    需一次購買多達五萬元之龐大數量，被告所辯顯違常理，並有鑑定通知書及扣案
    之毒品為佐為其論據。
四、按犯罪事實應依證據認定之，無證據不得認定犯罪事實，刑事訴訟法第一百五十
    四條第二項定有明文。又犯罪事實之認定，應憑真實之證據，倘證據是否真實尚
    欠明確，自難以擬制推測之方法，為其判斷之基礎；而認定犯罪事實之證據係指
    足以認定被告確有犯罪行為之積極證據而言，該項證據自須適合於被告犯罪事實
    之認定，始得採為斷罪資料（參照最高法院五十三年臺上字第六五六號、二十九
    年上字第三一○五號判例）。且刑事訴訟上證明之資料，無論其為直接或間接證
    據，均須達於通常一般之人均不致有所懷疑，而得確信其為真實之程度，始得據
    為有罪之認定，若其關於被告是否犯罪之證明未能達此程度，而有合理懷疑之存
    在，致使無從形成有罪之確信，根據「罪證有疑，利於被告」之證據法則，即不
    得遽為不利被告之認定（參照最高法院七十六年臺上字第四九八六號判例）。其
    以情況證據（即間接證據）斷罪時，尤須基於該證據在直接關係上所可證明之他
    項情況事實，本乎推理作用足以確證被告有罪，方為合法，不得徒憑主觀上之推
    想，將一般經驗上有利被告之其他合理情況逕予排除（參照最高法院三十二年上
    字第六十七號判例）。經查：被告於前開時、地，向綽號「保明」之男子，以五
    萬元之代價，一次購得第二級毒品大麻捲煙、大麻煙草、ＭＤＭＡ及第三級毒品
    Ｋ他命三十二瓶（驗餘合計毛重六七．０五公克）而持有等情，已經本院認定屬
    實如前，是被告除持有第二級毒品大麻及ＭＤＭＡ外，亦同時持有第三級毒品Ｋ
    他命三十二瓶為警查獲一節雖堪認為實，然並無證據足認被告持有第二級毒品大
    麻、ＭＤＭＡ及第三級毒品Ｋ他命係意在販賣，已如前開理由一所述，公訴人認
    被告另犯意圖販賣而持有第三級毒品罪即有未合。惟公訴意旨認此部分與前揭論
    罪科刑之意圖販賣而持有第二級毒品罪（按本院認被告此部犯行係犯單純持有第
    二級毒品罪）間有想像競合之裁判上一罪關係，爰不另為無罪之諭知。
據上論斷，應依刑事訴訟法第二百九十九條第一項前段，修正後毒品危害防制條例第
十一條第二項、第十八條第一項前段，刑法第十一條、第二條第一項前段、第四十一
條第一項前段，罰金罰鍰提高標準條例第一條、第二條前段，判決如主文。
本案經檢察官鍾和憲到庭執行職務。
中      華      民      國      九十三      年      四      月    九    日
                                臺灣桃園地方法院刑事第七庭
                                    審判長法  官  孫惠琳
                                          法  官  賴淑美
                                          法  官  林惠霞
右正本證明與原本無異。
如不服本判決，應於收受送達後十日內向本院提出上訴書狀，其未敘述上訴之理由者
並得於提起上訴後十日內向本院補提理由書。
                                          書記官  陳恩如
中      華      民      國      九十三      年      四      月   十三   日
附錄本案論罪科刑法條全文
毒品危害防制條例第十一條
持有第一級毒品者，處三年以下有期徒刑、拘役或新臺幣五萬元以下罰金。
持有第二級毒品者，處二年以下有期徒刑、拘役或新臺幣三萬元以下罰金。
持有專供製造或施用第一、二級毒品之器具者，處一年以下有期徒刑、拘役或新臺幣
一萬元以下罰金。
持一定數量者，加重其刑至二分之一，其標準由行政院定之。
